【裁判字號】    97,訴,4808
【裁判日期】    980205
【裁判案由】    殺人等
【裁判全文】
臺灣板橋地方法院刑事判決              97年度訴字第4808號
公  訴  人  臺灣板橋地方法院檢察署檢察官
被      告  丙○○
指定辯護人  本院公設辯護人乙○○
上列被告因違反槍砲彈藥刀械管制條例等案件，經檢察官提起公
訴（97年度偵字第26889 號），本院判決如下：
    主  文
丙○○未經許可寄藏可發射子彈具有殺傷力之槍枝，累犯，處有
期徒刑參年陸月，併科罰金新臺幣拾萬元，罰金如易服勞役，以
新臺幣壹仟元折算壹日。扣案之兩節式土造鋼管槍壹枝（槍枝管
制編號0000000000）、未經試射之制式霰彈貳顆，均沒收。
其餘被訴部分公訴不受理。
    事  實
一、丙○○前因施用第一、二級毒品案件，經本院以93年度簡字
    第4672號各判處有期徒刑4 月、3 月確定；因違反槍砲彈藥
    刀械管制條例案件，經本院以93年度訴字第2075號判處有期
    徒刑1 年確定，上開案件嗣經本院以94年度聲字第1299號裁
    定應執行有期徒刑1 年5 月確定。另因偽造文書案件，經本
    院以95年度簡字第106 號判處有期刑3 月確定；因施用第一
    、二級毒品案件，經最高法院以95年度台非字第188 號各判
    處有期徒刑7 月、5 月確定；因違反藥事法案件，經本院以
    95年度訴字第190 號判處有期徒刑8 月確定，上開案件嗣經
    本院以96年度聲減字第3017號裁定各減為有期徒刑1 月又15
    日、3 月又15日、2 月又15日、4 月，並定應執行刑為有期
    徒刑10月確定。以上案件經接續執行，已於民國96年8 月17
    日執行完畢。詎丙○○仍不知悔改，明知可發射子彈具有殺
    傷力之槍枝及制式霰彈，均屬槍砲彈藥刀械管制條例所列之
    管制物，非經中央主管機關許可，均不得無故持有、寄藏，
    竟於97年9 月8 日或9 日某時，在臺北市○○區○○街某處
    ，應某姓名年籍不詳、綽號「小隻」成年男子之託，收受「
    小隻」所交付、可擊發口徑12 GAUGE制式霰彈而具有殺傷力
    之兩節式土造鋼管槍1 枝（槍枝管制編號0000000000）及口
    徑12 GAUGE制式霰彈4 顆，並將上開槍彈藏放在其使用之車
    牌號碼7131-TH 號自用小客車內而寄藏之。迄同年月12日凌
    晨0 時25分許，丙○○因不滿甲○○對外放話不許其出現在
    甲○○面前，基於傷害之犯意，駕車至臺北縣中和市○○路
    358 號社區對面守候，見甲○○從該社區步出，即持上開槍
    枝朝甲○○射擊1 發，致甲○○右大腿中彈，受有右大腿槍
    傷之傷害（此部分已據告訴人撤回告訴，詳下述），隨即駕
    車逃逸，將上開槍枝及剩餘子彈藏置在臺北縣板橋市○○路
    ○ 段265 巷66弄口之雜物堆內；經甲○○報警處理，警方循
    線於同年月14日凌晨3 時40分許，在臺北縣板橋市○○路○
    段12 3號地下3 樓停車場查獲丙○○，嗣經丙○○帶同警方
    前往上開藏置槍彈處起出兩節式土造鋼管槍1 枝（槍枝管制
    編號0000000000）、口徑12 GAUGE制式霰彈3 顆，始悉上情
    。
二、案經甲○○訴由臺北縣政府警察局中和分局報請臺灣板橋地
    方法院檢察署檢察官偵查起訴。
    理  由
壹、有罪部分：
一、上揭寄藏槍彈之事實，迭據被告丙○○於警詢、偵訊及本院
    審理時坦承不諱，並有兩節式土造鋼管槍1 枝（槍枝管制編
    號0000000000）、口徑12 GAUGE制式霰彈3 顆扣案可資佐證
    。又扣案之物，經送內政部警政署刑事警察局鑑驗結果，認
    送鑑槍枝1 枝（槍枝管制編號0000000000），係兩節式土造
    鋼管槍，擊發功能正常，可供擊發口徑12 GAUGE制式霰彈使
    用，認具殺傷力；送鑑子彈3 顆，均係口徑12 GAUGE制式霰
    彈，經採樣其中1 顆試射，可擊發，認具殺傷力等情，有該
    局97年10月9 日刑鑑字第0970139666號槍彈鑑定書1 份附卷
    可稽（見偵卷第73至76頁），足認被告之自白與事實相符。
    此部分事證已甚明確，被告犯行洵堪認定，應依法論科。
二、核被告所為，係犯槍砲彈藥刀械管制條例第8 條第4 項之未
    經許可寄藏可發射子彈具有傷殺力之槍枝罪、同條例第12條
    第4 項之未經許可寄藏子彈罪。其同時寄藏槍枝及子彈，係
    以一行為觸犯數罪名，為想像競合犯，依刑法第55條規定應
    從一重以未經許可寄藏可發射子彈具有傷殺力之槍枝罪處斷
    。又被告曾受如上揭事實攔所述之有期徒刑執行完畢，此有
    臺灣高等法院被告前案紀錄表1 份附卷可稽，其於受有期徒
    刑之執行完畢後，5 年以內故意再犯本件有期徒刑以上之罪
    ，為累犯，應依刑法第47條第1 項規定加重其刑。爰審酌被
    告漠視法令禁制，任意寄藏可發射子彈具有殺傷力之槍枝及
    子彈，嗣持以傷人，嚴重危害治安、破壞社會秩序，兼衡其
    犯罪之動機、目的、手段、持有期間及犯罪後坦承犯行之態
    度等一切情狀，量處如主文所示之刑，並就罰金刑部分諭知
    如易服勞役之折算標準，以資懲儆。扣案之兩節式土造鋼管
    槍1 枝（槍枝管制編號0000000000）、未經試射之制式霰彈
    2 顆，皆屬槍砲彈藥刀械管制條例所定之違禁物，不問屬於
    犯罪行為人與否，均應依刑法第38條第1 項第1 款規定宣告
    沒收。本件原扣得制式霰彈3 顆，惟於送鑑定時，經鑑定機
    關採樣其中1 顆試射，此觀前揭槍彈鑑定書所載甚明，連同
    被告於上揭時、地持槍傷人時所射擊之制式霰彈1 顆，均已
    因擊發而喪失其違禁物之本質，爰均不予宣告沒收，附此敘
    明。
貳、公訴不受理部分：
一、公訴意旨另以：被告丙○○因不滿甲○○放話不許其出現在
    甲○○面前，竟基於殺人之故意，於97年9 月12日凌晨0 時
    25分許，駕駛車牌號碼7131-TH 號自用小客車至臺北縣中和
    市○○路358 號社區對面，下車在甲○○停放機車處等候伺
    機行兇，見甲○○從該社區步出取車時，以臺語向甲○○說
    要請他吃土豆後，即自車內取出上開槍彈，朝甲○○射擊1
    槍，致甲○○右大腿中彈，受有右大腿槍傷之傷害，經送醫
    急救，始倖免於死亡，因認被告另涉刑法第271 條第2 項、
    第1 項之殺人未遂罪嫌云云。
二、訊據被告丙○○固坦承曾於上揭時間攜帶槍彈前往上開地點
    ，嗣其所持槍枝有射出制式霰彈1 顆，致甲○○右大腿中彈
    ，受有右大腿槍傷之傷害等情不諱，惟否認有何殺人未遂犯
    行，辯稱：伊不是故意持槍射擊甲○○，當時因與甲○○有
    誤會，始持槍去找甲○○，不小心扣到板機，且不知道槍裡
    有子彈，不慎誤傷甲○○，伊與甲○○無深仇大恨，絕無殺
    害甲○○之意思等語。
三、按刑法殺人罪之成立，不僅客觀上須有殺人之行為，且行為
    人於主觀上須具有使人死亡之知與欲，始足當之。而刑法上
    殺人未遂與傷害罪之區別，即在於行為人下手加害之時，是
    否明知或預見足以致人於死。至於行為人之主觀犯意，應通
    盤審酌行為時之一切客觀環境及其他具體情形，諸如：行為
    人與被害人之關係、仇隙，是否足以引發殺人動機，行為當
    時之手段是否猝然致被害人難以防備，攻擊時之力道是否猛
    烈足以使人斃命，被害人所受之傷勢，攻擊後之後續動作是
    否意在取人性命等。被害人受傷之多寡、是否致命部位，雖
    可藉為認定有無殺意之心證，惟非判斷二罪間之絕對標準，
    仍須斟酌當時客觀環境及其他具體情形加以判斷，最高法院
    18年上字第1309號、19年上字第718 號、20年非字第104 號
    判例意旨足資參照。
四、經查：依證人即告訴人甲○○於本院審理時所述：當時我從
    社區樓上下來，被告站在一輛白色車子旁邊，我的機車就停
    在他車子的旁邊，我問被告為何會來這邊，被告就直接拿槍
    從我身上打過來，當時我的右大腿中槍，我就退到警衛室，
    警衛就報警並叫救護車。我中槍後，被告未再追我。我跟被
    告無仇怨，被告拿槍射我，可能是因為聽到別人說我不希望
    被告到我那邊，但是我並沒有這樣說等語（見本院卷第79至
    81頁）。堪認本件衝突始末，係肇因於被告誤以為告訴人甲
    ○○曾放話不許其出現在甲○○面前，導致被告不悅，想要
    持槍教訓一下甲○○，此外，被告與甲○○彼此間並無任何
    仇恨，此據渠二人陳明屬實，是否僅因上揭誤會，即足以引
    發被告殺害甲○○之動機，已堪質疑。再觀諸甲○○所受傷
    勢，僅於右大腿中槍，倘被告確有殺害甲○○之犯意，大可
    射擊甲○○之要害部位，惟被告僅持槍射擊1 發子彈，於擊
    甲○○右大腿後，隨即自行罷手逃離現場，並未繼續持槍追
    擊，應認被告當時無意針對甲○○之脆弱要害下手攻擊，出
    手尚知節制，其當時應係基於傷害之犯意甚灼。徵諸甲○○
    之傷勢，僅右大腿數十處小傷口，傷及小動、靜脈，無致死
    危險等情，有財團法人亞東紀念醫院97年12月26日亞歷字第
    0976410869號函1 紙在卷可參（見本院卷第75頁），客觀上
    顯非足以致命，尚難僅憑甲○○受有槍傷，遽認被告有何殺
    人之犯意。綜上所述，本院通盤審酌被告行為時之一切客觀
    環境及其他具體情形，認被告當時應係基於傷害之犯意而實
    施上述加害行為。此外，復查無其他積極證據足認被告確有
    殺人之犯意，洵不能逕以殺人未遂罪責相繩，此部分應從有
    利於被告之認定，認僅構成刑法第277 條第1 項之傷害罪。
    從而，公訴人認被告涉有殺人未遂犯嫌，此部分容有誤會。
五、按告訴或請求乃論之罪，未經告訴、請求或其告訴、請求經
    撤回或已逾告訴期間者，應諭知不受理之判決，刑事訴訟法
    第303 條第3 款分別定有明文。本件被告持槍射甲○○之行
    為，係涉犯刑法第277 條第1 項之傷害罪，已如前述，依同
    法第287 條之規定，須告訴乃論。茲甲○○於97年9 月24日
    偵訊時固對被告提出傷害告訴，惟其於98年1 月15日本院審
    理時已明確表示願意原諒被告，並當庭撤回對於被告之傷害
    告訴，有撤回告訴狀1 紙可憑（見本院卷第81頁）。揆諸前
    開說明，此部分應為不受理之判決。爰諭知如主文第二項所
    示。
據上論斷，應依刑事訴訟法第299 條第1 項前段、第303 條第3
款，槍砲彈藥刀械管制條例第8 條第4 項、第12條第4 項，刑法
第11條前段、第55條、第47條第1 項、第42條第3 項、第38條第
1 項第1 款，判決如主文。
本案經檢察官謝岳龍到庭執行職務。
中    華    民    國    98    年    2     月    5     日
                  刑事第十二庭  審判長法  官  陳鴻清
                                      法  官  劉安榕
                                      法  官  朱嘉川
以上正本證明與原本無異。
如不服本判決應於收受送達後10日內向本院提出上訴書狀，並應
敘述具體理由；其未敘述上訴理由者，應於上訴期間屆滿後20日
內向本院補提理由書（均須按他造當事人之人數附繕本）「切勿
逕送上級法院」。
                                      書記官  陳聖儒
中    華    民    國    98    年    2     月    9     日
附錄本案論罪科刑法條全文：
槍砲彈藥刀械管制條例第8 條：
未經許可，製造、販賣或運輸鋼筆槍、瓦斯槍、麻醉槍、獵槍、
空氣槍或第4 條第1 項第1 款所定其他可發射金屬或子彈具有殺
傷力之各式槍砲者，處無期徒刑或5 年以上有期徒刑，併科新臺
幣1 千萬元以下罰金。
未經許可，轉讓、出租或出借前項所列槍枝者，處5 年以上有期
徒刑，併科新臺幣1 千萬元以下罰金。
意圖供自己或他人犯罪之用，而犯前二項之罪者，處無期徒刑或
7 年以上有期徒刑，併科新臺幣1 千萬元以下罰金。
未經許可，持有、寄藏或意圖販賣而陳列第1 項所列槍枝者，處
3 年以上10年以下有期徒刑，併科新臺幣7 百萬元以下罰金。
第1 項至第3 項之未遂犯罰之。
槍砲彈藥刀械管制條例第12條：
未經許可，製造、販賣或運輸子彈者，處1 年以上7 年以下有期
徒刑，併科新臺幣5 百萬元以下罰金。
未經許可，轉讓、出租或出借子彈者，處6 月以上5 年以下有期
徒刑，併科新臺幣3 百萬元以下罰金。
意圖供自己或他人犯罪之用，而犯前2 項之罪者，處3 年以上10
年以下有期徒刑，併科新臺幣7 百萬元以下罰金。
未經許可，持有、寄藏或意圖販賣而陳列子彈者，處5 年以下有
期徒刑，併科新臺幣3 百萬元以下罰金。
第1 項至第3 項之未遂犯罰之。


司法院資訊處製作；財團法人民間司法改革基金會備份。
